【裁判字號】    95,簡上,112
【裁判日期】    951221
【裁判案由】    確認車位專用權等
【裁判全文】
臺灣桃園地方法院民事判決             95年度簡上字第112號
上  訴  人  丙○○
訴訟代理人  陳化義律師
被  上訴人  乙○○○
            甲○○
共      同
訴訟代理人  許盟志律師
上列當事人間請求確認車位專用權等事件，上訴人對於中華民國
95年4 月6 日本院中壢簡易庭94年度壢簡字第1167號第一審判決
提起上訴，於95年12月7 日辯論終結，本院判決如下：
    主  文
上訴駁回。
第二審訴訟費用由上訴人負擔。
    事實及理由
一、本件上訴人起訴主張：伊向訴外人丁○○即祭祀公業黃梅生
    管理人購買坐落桃園縣龍潭鄉○○路266 巷1 弄21號房屋，
    包含地下室A 、B 二個停車位（下就B 停車位部分稱為系爭
    停車位），詎自民國93年6 月17日起，系爭停車位即遭被上
    訴人占用停放車輛迄今，系爭停車位部分上訴人業與全體區
    分所有權人間成立諾成之分管契約，因上訴人得使用之A 停
    車位顯然小於被上訴人之停車位，且該停車位後方有樓梯、
    牆壁，系爭停車位僅為上訴人停車、迴轉之空間爾，故上訴
    人雖購買A 、B 二停車位，實際上僅為一個停車位。爰求為
    確認伊就系爭停車位有專用使用權，被上訴人不得停車及占
    用。又系爭停車位目前市價約新台幣（下同）400,000 元，
    按年息百分之5 計算，被上訴人占用系爭停車位每月獲有相
    當之租金利益為1,700 元，併依不當得利及侵權行為之法律
    關係，請求被上訴人自前揭占用之日起至95年2 月17日止，
    連帶給付共計20個月相當於租金之不當得利34,000元，及自
    95 年2月18日起至停止占用系爭停車位之日止，按月給付上
    訴人1,700 元等語；並聲明以：(1)原判決廢棄。(2)確認桃園
    縣龍潭鄉○○段230 地號地下1 樓即桃園縣龍潭鄉○○路26
    6 巷1 弄21號房屋地下1 樓如附圖所示之編號B 車位，上訴
    人有專屬使用權，被上訴人不得停車及占用。(3)被上訴人應
    連帶給付上訴人34,000元及自95年2 月18日起至停止占用之
    日止，按月給付上訴人1,700 元。
二、被上訴人則以：依照上訴人所提出之不動產成屋買賣契約書
    第1 條所載買賣標的，建物面積部分僅載有1 、2 、3 層及
    附屬建物即陽台之面積，未見包含有地下層之面積，上訴人
    主張向丁○○購買A 、B 二個停車位即與事實不符。且「車
    位2 個A 號、B 號」之註記明顯與其他記載筆跡不同，顯係
    嗣後偽填。況系爭停車位位於地下室，並登記為共同使用，
    建商建造完成分批出售時，則係以「地下室全區配置圖」，
    約定各區分所有權人對停車位之使用範圍，上訴人購買房屋
    時係在建商將剩餘房屋、車位交還地主自行出售後，且系爭
    停車位係地主與上訴人事後約定，此約定並未經全體區分所
    有權人同意，自無分管協議之效力等語，資為抗辯；並聲明
    ：上訴駁回。
三、兩造不爭執事項：
（一）上訴人向丁○○購買坐落桃園縣龍潭鄉○○路266 巷1弄
      21號房屋，並簽定有不動產成屋買賣契約書（原審卷宗第
      7 至11頁）及附圖（原審卷宗第64頁）1 紙。買賣契約書
      上所載買賣標的除土地及建物外，另記載有「車位2 個A
      號、B 號」，被上訴人自93年6 月17日起使用系爭停車位
      置放車輛迄今。
（二）對原審及本審級中提出之書狀：上贏不動產成屋買賣契約
      書、被上訴人委託律師於93年11月12日、93年11月29日、
      94年1 月17日發出之律師函、上訴人發出之土城青雲郵局
      存證信函第434 號各1 份之真正、台灣桃園地方法院檢察
      署94年度他字第1038號偵查卷宗第6 頁之附圖為建商出售
      時宣傳單之附圖，以及本院依職權調閱之富貴大街社區地
      下一樓平面圖之真正。
四、本件爭點：富貴大街社區之區分所有權人間就系爭停車位有
    無分管契約之存在。
（一）按「契約固須當事人互相表示意思一致始能成立，但所謂
      互相表示意思一致，不限於當事人直接為之，其經第三人
      為媒介而將當事人互為之意思表示從中傳達而獲致意思表
      示一致者，仍不得謂契約未成立。公寓大廈之買賣，建商
      與各承購戶分別約定，該公寓大廈之共用部分或其基地之
      空地由特定共有人使用者，除別有規定外，應認共有人間
      已合意成立分管契約。」最高法院91年度台上字第2477號
      判決可資參照。經查，依據本院向桃園縣政府調取之富貴
      大街社區（坐落桃園縣龍潭鄉○○段230 地號土地）地下
      1 樓（含停車位）平面圖（下稱平面圖）所載，前述富貴
      大街社區地下1 樓停車位分配所在位置與上訴人提出不動
      產成屋買賣契約書附圖所示停車位分配圖，除系爭停車位
      外，其餘停車位之分配所在位置均完全相同（即平面圖中
      並未劃設系爭停車位，系爭停車位於平面圖中劃設為空地
      ），再徵諸被上訴人於臺灣桃園地方法院檢察署94年度他
      字第1038號案件中所提出，作為建商銷售使用之「富貴大
      街」地下室全區配置圖所載停車位分佈情形，上訴人主張
      A 部分停車位應為地下室全區配置圖所示之31號停車位，
      其後方亦未劃設任何停車位，此與本院前述向桃園縣政府
      調取之平面圖所示相同，足認富貴大街社區於建築完成銷
      售時，地下室停車位之劃設狀況應與被上訴人於前述94年
      度他字第1038號案件中所提出之地下室全區配置圖與桃園
      縣政府提供與本院之平面圖所載相同，亦即富貴大街社區
      全體區分所有權人就地下一樓停車位部分使用方式透過建
      商銷售時所提出之地下室全區配置圖，各承購戶（即嗣後
      各區分所有權人）已於彼此間成立一分管契約，而該分管
      契約應如前述地下室全區配置圖與桃園縣政府提供之平面
      圖所示。
（二）再按「當事人主張有利於己之事實者，就其事實有舉證之
      責任。」民事訴訟法第277 條前段定有明文。復按「負舉
      證責任之當事人，須證明至使法院就該待證事實獲得確實
      之心證，始盡其證明責任。倘不負舉證責任之他造當事人
      ，就同一待證事實已證明間接事實，而該間接事實依經驗
      法則為判斷，與待證事實之不存在可認有因果關係，足以
      動搖法院原已形成之心證者，將因該他造當事人所提出之
      反證，使待證事實回復至真偽不明之狀態。此際，自仍應
      由主張該事實存在之一造當事人舉證證明之，始得謂已盡
      其證明責任。」最高法院93年度台上字第2058號裁判要旨
      可資參照。經查，丁○○曾於95年9 月21日準備程序時證
      稱：「一開始建商畫停車位確實沒有B 停車位，當時我託
      售時，是說誰先買到誰就先選車位，後來建商把餘屋交給
      我們賣，剩下大概八間，我們發現要出售的A 停車位因為
      有樓梯下來，倒車時容易發生碰撞，我們祭祀公業的委員
      會，就發現位置不夠深，沒辦法停車，所以把後方也畫了
      一個停車位，當時我們有告知所有的住戶，要在A 停車位
      後方加B 車位，所有住戶都沒有意見，我詢問當時，被上
      訴人並沒有實際居住在社區中。因為當時購買社區的人，
      都沒有回來住，他們是最近才回來，所以我無法證明確實
      有經過全體區分所有權人之同意。（問：起訴狀附圖所載
      A 、B 部分與桃園縣政府平面圖相比較，是否有相同？）
      答：起訴狀的附圖A 部分，確實是桃園縣政府平面圖上所
      載E 的停車位，B 部分是我們後來委員會所加畫的。」等
      語，依據證人丁○○之證述，至少可證明其與上訴人簽定
      不動產成屋買賣契約書斯時，被上訴人因並未實際居住於
      富貴大街社區，故增設系爭停車位乙節，並未得被上訴人
      之同意，因此，系爭停車位之劃設既未經全體區分所有權
      人同意，此部分即不得成立上訴人所稱之諾成之分管契約
      。上訴人又無法提出其他可資證明就系爭停車位有分管契
      約存在之事實，故本院認系爭停車位中之劃設應為丁○○
      出售不動產予上訴人時，未經全體區分所有權人同意自行
      增置所致，上訴人不得以其與丁○○間成立之私法契約對
      抗全體區分所有權人。至上訴人主張伊之車位後方因為有
      樓梯、牆壁，停車困難，所以在A 部分停車位之後方位置
      ，劃設系爭停車位，提供給上訴人使用為倒車的伸縮空間
      ，且被上訴人的車位比較大，故系爭停車位是上訴人停車
      的伸縮空間，實際上僅為一個停車位，並非購買二個停車
      位云云，上訴人前揭主張既與本院認定富貴大街社區全體
      區分所有權人間所成立之分管契約相違，自不足採為有利
      於上訴人之認定，併此敘明。
五、綜上所述，本件上訴人主張請求確認桃園縣龍潭鄉○○段23
    0 地號地下1 樓即桃園縣龍潭鄉○○路266 巷1 弄21號房屋
    地下1 樓如附圖所示之編號B 車位，上訴人有專屬使用權，
    被上訴人不得停車及占用，應不足採，被上訴人抗辯尚屬可
    信。是則上訴人執此主張被上訴人應連帶給付上訴人34,000
    元，並自95年2 月18日起至停止占用之日止，按月給付上訴
    人1,700 元，不應准許，其假執行之聲請亦失所附麗，應併
    予駁回。原審為上訴人敗訴之判決，及駁回其假執行之聲請
    ，並無不合。上訴意旨指摘原判決不當，求予廢棄改判，為
    無理由，應予駁回。
六、據上論結，本件上訴為無理由，依民事訴訟法第436 條之1
    第3 項、第449 條第1 項、第78條，判決如主文。
中    華    民    國    95    年    12    月    21    日
                  民事第三庭    審判長法  官  潘進柳
                                      法  官  張益銘
                                      法  官  陳清怡
上列正本證明與原本無異
不得上訴
中    華    民    國    95    年    12    月    21    日
                                  書記官  劉致芬


司法院資訊處製作；財團法人民間司法改革基金會備份。
